【裁判字號】    97,財管,11
【裁判日期】    970530
【裁判案由】    指定遺產管理人
【裁判全文】
臺灣新竹地方法院民事裁定          97年度財管字第11號
聲  請  人  兆豐國際商業銀行股份有限公司
法定代理人  乙○○
代  理  人  丙○○
            王大平
上列聲請人聲請指定遺產管理人事件，本院裁定如下：
    主  文
選任丁○○（女，身分證統一編號：Ｚ000000000號，現居住地：
新竹縣竹東鎮○○路121巷22號5樓）為被繼承人甲○○（男，
身分證統一編號：Ｚ000000000號，民國95年8月7日死亡）之遺產
管理人。
准對被繼承人甲○○之繼承人為承認繼承之公示催告。
聲請人應將本件公示催告之公告，登載於公報或新聞紙或其他相
類之傳播工具 1日。
被繼承人甲○○之繼承人，應自前項公示催告最後登載新聞紙之
日起，7個月內承認繼承，上述期限屆滿，無繼承人承認繼承時
，被繼承人甲○○之遺產，於清償債權並交付遺贈物後，如有剩
餘即歸屬國庫。
程序費用新台幣1,000元由被繼承人甲○○之遺產負擔。
    理  由
一、按繼承開始時，繼承人有無不明，而無親屬會議或親屬會議
    未於一個月內選定遺產管理人者，利害關係人得聲請法院選
    任遺產管理人，並由法院依公示催告程序，定六個月以上之
    期限，公告繼承人，命其於期限內承認繼承，民法第1178條
    定有明文。又先順序繼承人均拋棄其繼承權者，由次順序之
    繼承人繼承，其次順序繼承人有無不明或於民法第1138條所
    定第四順序之繼承人均拋棄繼承者，準用關於無人承認繼承
    之規定，此觀同法第1176條第6項之規定意旨亦明。
二、本件聲請意旨略以：被繼承人甲○○（男，身分證字號：Ｚ0
    00000000號，民國95年8月7日死亡）於生前及其遺孀丁○○
    共同於民國（下同）92年1月8日向聲請人借款新台幣（下同
    ）200萬元，並簽訂房屋擔保放款合約，目前尚積欠聲請人
    1,485,686元，及自96年10月14日起至清償日止，按聲請人
    一年期定期儲蓄存款利率加年息百分之0.67（目前為百分之
    3.27）計算之利息。惟甲○○已於95年8月7日死亡，其第一
    、二、三順位之繼承人均拋棄繼承權，又無第四順位繼承人
    ，致無人繼承，且無召開親屬會議選任遺產管理人，而被繼
    承人遺孀丁○○已向聲請人表達擔任遺產管理人之意願，基
    於丁○○現居住被繼承人甲○○供予聲請人擔保之不動產，
    對遺產顯較他人熟悉，應有助於本件遺產管理，爰依法請求
    選任訴外人丁○○被繼承人甲○○之遺產管理人等語。
三、經查，聲請人主張被繼承人甲○○生前邀同訴外人丁○○向
    其借款200萬元，卻於95年8月7日死亡，其法定繼承人均已
    拋棄繼承之事實，業據其提出與所述相符之繼承系統表、房
    屋擔保放款合約書、訴外人丁○○出具之申請書等件為證，
    則聲請人為被繼承人甲○○之債權人，其以利害關係人身分
    聲請選任被繼承人甲○○之遺產管理人，洵屬有據。此外，
    經本院審酌被繼承人甲○○之繼承人均已拋棄繼承，且迄未
    召開親屬會議一節，亦經聲請人敘明在卷，訴外人丁○○為
    被繼承人甲○○之遺孀，且屬上開債務之連帶保證人，目前
    居住於供聲請人擔保之不動產，對辦理相關繼承事項及被繼
    承人甲○○有無其他債權債務存在，應較為了解，其亦出具
    申請書表示願為被繼承人甲○○之遺產管理人，是本院考量
    上開事項，認選任丁○○為被繼承人甲○○之遺產管理人為
    適當，並為承認繼承之公示催告。
四、依非訟事件法第157條裁定如主文。
中    華    民    國    97    年    5    月    30    日
                  家事法庭法  官  彭政章
以上正本係照原本作成。
如對本裁定抗告，須於裁定送達後10日之不變期間內，向本院提
出抗告狀，並繳納抗告費新台幣1,000元。
                          書記官  張淑芬
中    華    民    國    97    年    5    月    30    日


司法院資訊處製作；財團法人民間司法改革基金會備份。
